【裁判字號】    92,上訴,74
【裁判日期】    920319
【裁判案由】    強盜
【裁判全文】
臺灣高等法院臺中分院刑事判決          民國九十二年度上訴字第七四號
    上  訴  人
    即  被  告  己○○
    指定辯護人  本院公設辯護人  甲○○
右上訴人因強盜案件，不服臺灣臺中地方法院中華民國九十一年十一月廿九日第一審
判決（民國九十一年度訴字第二一九０號，起訴案號：臺灣臺中地方法院檢察署民國
九十一年度偵字第一五八二三號），提起上訴，本院判決如左：
    主    文
原判決撤銷。
己○○連續意圖為自己不法之所有，攜帶兇器，以脅迫致使不能抗拒，而取他人之物
，處有期徒刑柒年貳月。
扣案之西瓜刀壹支沒收。
    事    實
一、己○○曾違反麻醉藥品管理條例之罪，經原審法院判處有期徒刑六月，於民國（
    下同）八十四年五月廿九日易科罰金執行完畢，又因違反槍砲彈藥刀械管制條例
    之罪，經同院判處有期徒刑三月，於八十六年二月十五日易罰金執行完畢（均已
    逾五年不構成累犯），仍不知悔改，復基於意圖為自己不法之所有之概括犯意，
    連續為強盜行為：
  (一)於九十一年八月九日晚間十時三十分許，著黑色長袖上衣、深色長褲，頭戴深色
    棒球帽，口戴白色口罩，手戴白色手套，手持客觀上可供凶器使用之西瓜刀一支
    ，進入臺中縣后里鄉○○路二二七之一號「老主顧檳榔攤」后里店，顯示該西瓜
    刀，以此脅迫方式，至使該店店員丁○○見狀不能抗拒，驚恐不堪而奪門而出，
    己○○即取去抽屜內之現金六千餘元，再以不詳方式逃逸。
  (二)己○○食髓知味，即承前同一意圖為自己不法所有之概括犯意，又於九十一年八
    月十三日晚上十一時三十四分許，著深藍色襯衫、淺藍色牛仔褲及白色綁黑色鞋
    帶之球鞋，頭戴暗紅色安全帽，將有花紋之口罩反戴，白色部分朝外，手戴白色
    手套，並為逃避追查，取下其所有之車牌號碼ＴＢＴ─四二０號機車車牌後騎乘
    之，攜帶同一客觀上可危害人之生命身體之兇器西瓜刀，前往前址老主顧檳榔攤
    后里店，預備再次強盜，適店員丁○○之友人陳仕昌在該店內陪伴丁○○，發現
    有異而探頭查看店外，己○○見有旁人在檳榔攤內，遂假裝欲打公共電話，旋放
    棄作案，而騎乘機車逃逸。陳仕昌告知丁○○後，丁○○遂趕緊報警處理。
二、己○○因不知丁○○業已報警，再於九十一年八月十四日凌晨零時二十分許，返
    回現場附近之臺中縣后里鄉○○路與文明路路口便利商店前觀望，為警查獲，並
    在其所騎乘之上開機車置物箱內起出其所有供作案所用之西瓜刀一支，及其預備
    強盜時所穿之深藍色襯衫、暗紅色安全帽一個、口罩一個、白色手套一副等物。
三、案經臺中縣警察局大甲分局報請臺灣臺中地方法院檢察署檢察官偵查起訴。
    理    由
一、訊據上訴人即被告己○○（下稱被告）對於右開九十一年八月十三日之預備強盜
    事實，供認不諱，惟對於同年八月九日之強盜犯行則堅決否認之，辯以，伊於八
    十一年八月九日晚間九時許，即前往臺中縣豐原市○○路八九二號「老主顧檳榔
    攤」豐原店找店員即前妻廖秋眉聊天，至凌晨一時許才離開，九十一年八月十三
    日晚間伊亦未至「老主顧檳榔攤」后里店預備強盜，僅在附近之便利商店打電話
    以及與該店尚未交班之大夜班小姐聊天，即莫名其妙為警逮捕，西瓜刀係不詳人
    丟在附近，其安全帽原為白色，警察來時其發現原安全帽不見，而有一頂暗紅色
    置於其機車，伊於警訊時係遭刑求，所為供述非實云云。惟查：
  (一)右開強盜既遂及預備強盜之事實，已據被告於警訊供認不諱，核與被害人丁○○
    於警訊、偵查時指訴情節相符，並於警訊指認被告其人無異，被告於警訊之自白
    ，尚難認為不實。
  (二)證人即「老主顧檳榔攤」老闆娘蔡青燕及該檳榔攤豐原站之被告之前妻廖秋眉於
    原審均證稱：「老主顧檳榔攤」有后里店及豐原店，二家店間騎機車約十分鐘即
    可達（查均在三豐路上）（原審九十一年九月二十七日、九十一年十月十一日審
    判筆錄），而廖秋眉復明確證稱：九十一年八月九日被告來找我二次，第一次十
    點多，我在忙，沒有與他說話，他買一包煙就走，後來他打電話給我，我提到后
    里店被搶的事情，他就說要來陪我，十一點多來，待到凌晨一點。（原審問：后
    里店打電話來時，被告有無來過？）忘記，好像后里店先打電話過來，被告沒有
    在旁邊，後來他才來的：：：（原審辯護人問：被告來找時妳，他穿著之顏色？
    ）不記得等語，被告始再改稱：中間我有回家，回家約五分鐘後就打電話（給廖
    秋眉）云云，經原審向中華電信股份有限公司調閱被告家中通話紀錄結果，被告
    於九十一年八月九日共撥四通電話予廖秋眉，分別為十七時五十分二十一秒、十
    九時二十七分四十四秒、二十一時三十一分五十二秒、二十三時五十五分五十七
    秒，案發時間則無，有該通話紀錄附卷可稽；以二家店距離甚近，騎機車十分鐘
    可到，以及被告於十時許，至豐原店向廖秋眉買煙後即離開，至十一時五十五分
    五十七秒於家中打電話予廖秋眉（通話時間一○四秒），始再度前往豐原店陪伴
    廖秋眉之情形而言，被告顯有充分時間可前往后里店作案，故被告所提之不在場
    證明並非可信。
  (三)經原審委請男性同事四名，與被告合計五人，均戴上棒球帽、口罩，與被告站立
    一列，供被害人丁○○當庭指認結果，被害人丁○○立即明確指出九十一年八月
    九日對其強盜之人為被告，毫無猶豫（原審九十一年十一月十五日庭訊），而被
    害人丁○○於遭強盜前與被告素不相識，於八月十三日被告預備強盜時其在店內
    未見到，則被害人丁○○對歹徒之印象自僅有八月九日遭強盜一事，縱令其在警
    局製作筆錄時可能看到被告，惟當時被告並未戴上口罩、棒球帽，原審令其指認
    時係令五人均戴上棒球帽、口罩，與案發時之歹徒相同，被害人自無受到誤導而
    誤認之虞。
  (四)於九十一年八月十三日晚上十一時三十四分許，至「老主顧檳榔攤」后里店預備
    強盜之歹徒，已遭該檳榔攤之監視錄影器錄下，經公訴人勘驗該錄影磁碟片結果
    ，畫面於九十一年八月十三日二十三時三十四分十三秒許，有一頭戴深色安全帽
    、白色口罩、白色手套、身穿深色襯杉、淺藍色牛仔褲之不明人士，騎乘一部深
    色機車前往老主顧檳榔攤后里店。該不名人士到達該地點時，不時左右及往後張
    望後，才下車並停好機車。下車後，站於位於檳榔攤門旁之公共電話旁，亦不時
    左右張望，之後即開啟機車置物箱，然發現左方有機車騎來，遂馬上關上置物箱
    ，並仍佇足在公共電話旁。此時，有一部機車騎過，該不明人士見機車騎過後，
    又左右張望，並打開機車置物箱取出西瓜刀，由右手持刀並垂放在右側，並多次
    探頭往檳榔攤內看，之後又開啟一次機車置物箱將刀子放回置物箱後即走到公共
    電話旁假裝打電話，而此時一位穿紅色衣服之男子自檳榔攤內出來門口探頭看，
    發現該名不明人士在打電話，遂進入檳榔攤內，該名不明人士隨即騎上機車離開
    上址，離開時間約同日時三十六分五十二秒許，歷時約二分三十九秒左右，並翻
    拍照片二十六幀附卷，有公訴人於九十一年九月六日上午九時三十分許，所製作
    之履勘筆錄一紙及翻拍照片二十六幀附卷可稽。該歹徒頭戴安全帽、口罩，根本
    無法自電話聽筒聽得對方聲音，顯係查覺陳仕昌之動作而掩人耳目之舉，而由持
    西瓜刀在檳榔攤前張望並惟恐他人發現之舉動觀之，其顯為預備強盜無疑。而被
    告於遭逮捕時，於其機車置物箱內起出之西瓜刀一支、深藍色襯衫、暗紅色安全
    帽、白色手套等，以及所穿淺藍色牛仔褲、白色綁黑色鞋帶之球鞋、所騎之藍色
    機車車頭之「Ｄｉｏ」字樣及彩色圖案，及其身形，均與歹徒完全一致，雖扣案
    之口罩有花紋，然反面為白色，若將其反戴，白色部分朝外，即與畫面上完全一
    致，又錄影帶中歹徒所騎機車雖無車牌，然而被告機車之置物箱中，尚有小型扳
    手一支，大小恰可轉動車牌螺絲，業經原審於九十一年十月二十二日勘驗明確，
    製有勘驗筆錄及勘驗照片在卷可稽。則被告於逃離現場後，自可再將車牌掛回原
    處，以免啟人疑竇。
  (五)被告於本院調查時雖辯稱：於警訊時被警刑求，所為供述非實云云，但據被告供
    稱，於派出所時被警歐打，係用腳踢伊腳部，於大甲分局時被警以木棍毆打右後
    頭部，是訊問前毆打云云，經核閱卷內並無被告之派出所筆錄，於大甲分局始有
    調查筆錄，據證人即該分局承辦之小隊長戊○○於本院證稱，伊係依照被告所供
    記載，並無刑求逼供或引誘其答話，其他員警亦無對被告強暴脅迫情事。被告經
  警解送至臺灣臺中地方法院檢察署檢察官偵辦時，經命法醫師檢驗被告身體，雖
    有右後頭下部擦傷、右膝下部擦傷，制有驗傷診斷書附卷可證（附於偵查卷第六
    頁袋內），惟均屬較微之小擦傷，且被告於本院審理時亦稱，腳傷係脫皮有點血
    絲狀，然按身體受木棍毆打或腳踢，因屬較大面積之鈍器攻擊，應係呈瘀血或紅
    腫之挫傷，而被告呈脫皮有點血絲狀之小擦傷，與一般情狀有異，是被告所辯，
    遭警刑求之情狀，尚有可疑，被告復未能指出其他具體之事證，以供調查，則被
    告所辯，警訊遭警刑求，所供非實云云，即難採信，其警訊所為之自白既與事實
    相符，尚非不足採證。
  (六)綜上，本件事證已臻明確，被告所辯，為避重就輕之詞，不足採信，犯行堪以認
    定。
二、被告所持西瓜刀，含刀柄共長五十七公分，相當鋒利，業經原審勘驗在卷，客觀
    上對人之身體、生命具高度危險性，係屬兇器。被告持之以威嚇使被害人懼怕至
    不能抗拒，從而取其財物，核其所為，其九十一年八月九日之行為，係犯刑法第
    三百三十條第一項之加重強盜既遂罪。其九十一年八月十三日晚間之行為，係犯
    同法第三百二十八條第五項第一項之預備強盜罪。其先後二犯行，時間緊接，方
  法類似，基本構成要件相同，顯係基於概括犯意反覆為之，為連續犯，應依刑法
    第五十六條之規定以較重之加重強盜既遂罪論，並加重其刑。
三、原審為科刑之判決，固非無見，惟查被告於檢察官偵訊時，即陳述其警訊被警刑
    求，所供不實等情，原審未予調查，而對於此科刑部分，關於被告警訊之自白是
    否可採為犯罪憑據，原判決置而未漏，但對於後述不另為無罪諭知部分，則認為
    被告提出被警刑求之抗辯為可採，不能單憑其於警訊之自白而定其罪責，原判決
    對於同一情況下被告所為之警訊自白，未說明依，而予割裂，為不同之採證，自
    有未洽，被告上訴，否認上開強盜既遂犯行，指摘原判決不當，雖無可取，但原
    判決既有上述可議之處，仍應由本院將原判決撤銷改判，審酌檳榔攤店員多為手
    無縛雞之力之年輕女性，容易得手，被告因而選擇其為強盜對象，動機不良，手
    段惡劣，對社會治安危害重大，犯罪後又狡言飾卸，毫無悔意，態度不佳，惟第
    一次強盜所得財物僅六千餘元，第二次尚未著手故未得財等一切情狀，仍量處如
    主文所示之刑。扣案之西瓜刀一支，係被告所有供犯罪所用之物，應依刑法第三
    十八條第一項第二款規定宣告沒收。扣案其餘之安全帽、口罩、手套、球鞋等物
    ，雖屬被告作案時所穿著，惟並非直接供犯罪所用，不予沒收。
四、公訴意旨另略以：被告另於九十一年七月二十九日十九時五十五分，持西瓜刀一
    支，在臺中縣豐原市○○路八四○號一蘭檳榔攤，脅迫被害人丙○○將錢交出，
    至使丙○○不能抗拒，而強盜抽屜內現金四千餘元及丙○○口袋中之二百元，因
    認被告此部分亦涉有加重強盜罪嫌，並以被害人丙○○之指述，為其主要論據。
    訊據被告堅決否認此部分犯行，辯稱：當日其前往臺中市北屯區健仁診所就診戒
    毒，並未至一蘭檳榔攤強盜等語。經原審前往健仁診所查詢，該院病患雖僅有「
    曾益昌」而無「己○○」，且九十一年七月二十九日無人就診等情，固據證人即
    該診所負責醫師徐明昌於原審證述在卷，惟徐明昌亦證稱，該診所並無電腦，不
    無遺漏可能，而證人即被害人丙○○雖於警訊中指認歹徒為被告其人，然經原審
    再度傳訊，丙○○在庭即明確證稱：歹徒身高與我差不多高，我身高一六三公分
    ，歹徒的雙眼皮比較飽滿，被告的雙眼皮較薄，我不能確定是他等語，參以被害
    人丙○○於九十一年七月二十九日遭搶後報案之警訊中指稱：歹徒騎一部未懸掛
    車牌似九十西西黑色機車排氣管有改裝過逃逸等語，核與被告身高一七四公分，
    所騎為藍色輕型機車亦有差異。而被告警訊中雖曾自白作案，惟於偵查時即否認
    之，故被告於警訊關於此部分之自白，尚難認與事實相符，不能單憑其警訊中之
    自白而定其罪責。此外查無其他積極證據足證此部分強盜犯行亦係被告所為，惟
    公訴人認此部分與前揭科刑部分有連續犯之裁判上一罪關係，爰不另為無罪之諭
    知，併此敘明。
五、據上論斷，應依刑事訴訟法第三百六十九條第一項前段、第三百六十四條、第二
    百九十九條第一項前段，刑法第五十六條、第三百三十條第一項、第三十八條第
    一項第二款，判決如主文。
本案經檢察官乙○○到庭執行職務。
中      華      民      國      九十二   年       三      月    十九    日
                                    臺灣高等法院臺中分院刑事第一庭
                                          審判長法  官  陳  紀  綱
                                                法  官  方  艤  駐
                                                法  官  陳  登  源
右正本證明與原本無異。
如不服本判決應於收受送達後十日內向本院提出上訴書狀，其未敘述上訴之理由者並
得於提起上訴後十日內向本院補提理由書（均須按他造當事人之人數附繕本）。
                                                書記官  林  明  冬
中      華      民      國      九十二   年       三      月    二十    日
附錄論罪科刑法條
刑法第三百三十條第一項
犯強盜罪而有第三百二十一條第一項各款情形之一者，處七年以上有期徒刑。


司法院資訊處製作；財團法人民間司法改革基金會備份。
